【裁判字號】    97,交上易,62
【裁判日期】    970813
【裁判案由】    過失重傷害
【裁判全文】
臺灣高等法院高雄分院刑事判決        97年度交上易字第62號
上  訴  人  臺灣高雄地方法院檢察署檢察官
上  訴  人
即  被  告  乙○○
選任辯護人  歐陽志宏律師
上列上訴人等因被告過失重傷害案件，不服臺灣高雄地方法院97
年度審交易字第23號中華民國97年5 月12日第一審判決（起訴案
號：臺灣高雄地方法院檢察署97年度偵字第62號），提起上訴，
本院判決如下：
    主  文
上訴駁回。
乙○○緩刑貳年。
    事實及理由
一、本案經本院審理結果，認第一審以上訴人即被告乙○○犯過
    失重傷害罪，判處有期徒刑6 月，如易科罰金，以新台幣（
    同）1 千元折算1 日。核其認事用法及量刑均無不當，應予
    維持，並引用第一審判決書記載之事實、證據及理由（如附
    件）。
二、上訴人即被告乙○○上訴意旨雖略以：被告並未超速，而於
    轉入民族一路欲往北行駛時，亦遵守號誌而行駛，被告亦信
    賴在民族一路設有分隔島之快車道上，絕對沒有行人會穿越
    道路，則被告基此信賴之前提下，雖仍發生被害人傷害之結
    果，被告應不負任何過失責任；且照道路交通安全規則之規
    定，被害人於設有行人穿越道之處所，不依規定而逕自以穿
    越分隔島之方式穿越快車道，亦已喪失行走之路權，原判決
    未慮及此，單純引用同規則第94條第3 項之注意義務規定，
    違反絕對路權之觀念，亦課予參與交通行為人更高之注意義
    務，顯有未當等語。然被告已於本院審理時坦承全部犯罪事
    實（見本院卷第28、44、49頁），且查原審業於判決書內就
    被告上開辯辭一一說明其不可採信之理由。本院審酌上情，
    認原判決並無有何違法失當之處，是被告上訴意旨，猶執前
    詞，指摘原判決不當，為無理由，應予駁回。
三、公訴人循告訴人甲○○之請求，以被告駕車撞致被害人林王
    金鑾成為植物人，卻在法院矢口否認過失，完全不聞不問，
    也無誠意與家屬和解，其犯後態度不佳，原判決量刑太輕，
    無法使之心存警惕等語，提起上訴，指摘原判決不當。惟關
    於刑之量定，係實體法上賦予法院得為自由裁量之事項，倘
    其未有逾越法律所規定之範圍，或濫用其權限，即不得任意
    指摘為違法（最高法院75年度台上字第7033號判例意旨參照
    ）。且在同一犯罪事實與情節，如別無其他加重或減輕之原
    因，下級審量定之刑，亦無過重或失輕之不當情形，則上級
    審法院對下級審法院之職權行使，原則上應予尊重（最高法
    院85年度台上字第2446號判決意旨參照）。查原審已原斟酌
    本件被害人所受之傷害不輕，被告迄今尚未與被害人家屬達
    成和解，雖有未合，惟被告係因被害人家屬請求之金額過高
    始無法與之和解，難認被告毫無誠意，及本件車禍之發生，
    被害人有重大過失等一切情狀，量處有期徒刑6 月，並諭知
    如易科罰金，以1 千元折算1 日之標準。本院審酌上情，認
    原審已就刑法第57條揭示之各種量刑條件妥為斟酌，難謂有
    何違法失當之處，是檢察官上訴，指摘原審量刑過輕，請求
    撤銷原審判決，亦無理由，應予駁回。
四、又被告未曾受有刑徒刑以上刑之宣告，有臺灣高等法院被告
    前案紀錄表一份附卷可稽（見本院卷第19頁），其因一時失
    慮，偶罹刑典，且於本院審理中已與被害人達成和解，賠償
    告訴人新臺幣300 萬元，告訴人亦到庭表明不願追究之旨（
    見本院卷第29頁），被告經此刑之宣告後，應知警惕而無再
    犯之虞，本院認其所受之宣告刑以暫不執行為當，併予宣告
    緩刑2 年，用啟自新。
五、據上論斷，應依刑事訴訟法第368 條、第373 條，刑法第74
    條第1 款，判決如主文。
本案經檢察官陳宗吟到庭執行職務。
中    華    民    國    97    年    8     月    13    日
                  刑事第九庭    審判長法  官  莊秋桃
                                      法  官  謝宏宗
                                      法  官  裕斗
以上正本證明與原本無異。
本判決不得上訴。
中    華    民    國    97    年    8     月    13    日
                                      書記官  張宗芳
附件：
臺灣高雄地方法院刑事判決            97年度審交易字第23號
公  訴  人  臺灣高雄地方法院檢察署檢察官
被      告  乙○○
選任辯護人  戴國石律師
上列被告因過失傷害案件，經檢察官提起公訴（97年度偵字第62
號），本院判決如下：
    主  文
乙○○犯過失重傷害罪，處有期徒刑陸月，如易科罰金，以新臺
幣壹仟元折算壹日。
    事  實
一、乙○○於民國96年8 月15日9 時40分，駕駛車牌號碼6260－
    QR號自小客車，沿高雄市○○區○○路由西往東方向行駛，
    行經裕誠路與民族一路口時，左轉民族一路往北方向行駛，
    應注意汽車行駛時，駕駛人應注意車前狀況，並隨時採取必
    要之安全措施，依當時情況並無不能注意之情事，竟疏未注
    意車前狀況，而撞及正步行橫越民族一路之林王金鑾，致林
    王金鑾因此受有頭部外傷併左側硬腦膜下出血、顱內出血、
    呼吸衰竭併呼吸機依賴及右股骨頸骨折、左股骨遠端骨折等
    傷害，並因前揭傷害致其目前對外界無反應，且無法脫離呼
    吸器，意識不清、呼吸衰竭、四肢癱瘓，而無法處理自己事
    務，受有於身體難治之重傷害。
二、案經林王金鑾之監護人甲○○告訴偵辦。
    理  由
一、訊據被告乙○○矢口否認有何上開犯行，辯稱：當時係因林
    王金鑾未遵守交通規則橫越民族路，始肇致車禍，林王金鑾
    有重大過失；且伊自裕誠路左轉民族路才8 公尺，就撞到林
    王金鑾，依當時之狀況，伊無從注意到是否有人會跨越分隔
    島，況事發前，伊也沒有看到林王金鑾出現在車前，故伊本
    人在信賴同時參與交通行為之他人，亦會遵守交通法規秩序
    ，不致有違反交通法規秩序之行為發生，依信賴原則，伊自
    得免負過失責任云云。惟查：
  (一)被告於上開時地，沿高雄市○○區○○路由西往東方向行駛
    ，行經裕誠路與民族一路口，左轉民族一路往北方向行駛時
    ，撞及正步行橫越民族一路之被害人林王金鑾，致被害人因
    此受有上開傷害之事實，業據被告自白不諱，並有高雄榮民
    總醫院診斷證明書、道路交通事故現場圖、現場照片、道路
    交通事故調查報告表(一)(二)附卷可稽。又被害人目前對外界無
    反應，且無法脫離呼吸器，意識不清、呼吸衰竭、四肢癱瘓
    ，而無法處理自己事務，且已經本院宣告為禁治產人等情，
    被告並不爭執，復有本院96年度禁字第290 號裁定附卷可稽
    ，本院認被害人之傷害已達於身體難治之程度，是被害人因
    本件車禍致受重傷害一節，亦堪以認定。
  (二)按汽車行駛至交岔路口左轉彎時，應行至交岔路口中心處左
    轉，道路交通安全規則第102 條第1 項第4 款定有明文。而
    依被告所述伊有依規定左轉，則被告駕駛前開自小客車由裕
    誠路左轉民族路時，係先行駛至該交岔路口之中心處始左轉
    ，而該交岔路口之中心處，距離肇事地點逾15.2公尺【參閱
    他字卷第29頁現場圖：即(1)裕誠路一線快車（約3.5 公尺）
    + (2)一線慢車道（距離不詳）＋(3)行人穿越道（距離不詳）
    ＋(4)行人穿越道至分隔島之距離（3.7 公尺)＋ (5)分隔島至
    肇事地點（8 公尺）】，此有現場圖可稽。又被告當時行駛
    於內側車道，此業據被告陳明在卷，而被告左側之分隔島僅
    種有雜草，右側分隔島上雖種有樹木，惟該樹之樹葉生長高
    度頗高，下方並無樹葉遮蔽視線，此有被告提供之照片在卷
    可稽（見他字卷第24頁）。再者被告係第一輛車左轉，此業
    據被告供陳在卷，又左轉後之民族路為雙向4 車道，故被告
    左轉後之視野寬闊，無其他車輛阻礙其視線。又當時雖天候
    有雨，惟案發時間為早上9 時40分，故當時之光線亦不致於
    無法看清前方狀況。綜上所述各情事，可知被害人係於距離
    被告15 .2 公尺以上之處穿越馬路，且不論被害人係從被告
    左側或右側之分隔島穿越馬路，被告於左轉後均可注意及此
    ，然其竟疏未注意及此，而撞及被害人，堪認被告當時並未
    注意車前狀況。
  (三)按道路交通安全規則第94條第3 項規定：「汽車行駛時，駕
    駛人應注意車前狀況，並隨時採取必要之安全措施」。此為
    被告應注意之事項。被告係考領有合格駕駛執照之人，且依
    其智識、能力亦無不知之理，而依當時天候雨、日間自然光
    線、路面無缺陷、無障礙物，且視距良好等情，此有道路交
    通事故調查報告表(一)(二)附卷可稽，亦無不能注意之情事，竟
    疏未注意車前狀況致撞及被害人，被告自有過失，且與前開
    認定之重傷害間有因果關係。
  (四)被告雖主張信賴原則，而以前揭情辭置辯。惟按汽車駕駛人
    對於防止危險之相關交通法令之規定，業已遵守，並盡相當
    之注意義務，以防止危險發生，始可信賴他人亦能遵守交通
    規則並盡同等注意義務，若因此而發生交通事故，方得以信
    賴原則為由免除過失責任。是主張信賴原則者，必其本人已
    完全遵守相關交通法令，且已盡其相當之注意義務，始受保
    護，若其本人亦有過失，自無該原則之適用。經查：本件肇
    事地點為內側車道，被害人並無駕駛任何動力機具，此有現
    場圖在卷可按，可知被害人為行人，則被害人當時未依道路
    交通安全規則之相關規定行走，被害人自有重大過失，然被
    告既有前開過失，自難援引上開信賴原則而免除其過失。
  (五)綜上所述，被告辯解不足採信，本案罪證明確，被告犯行堪
    以認定。
二、核被告所為係犯刑法第284 條第1 項後段之過失致重傷害罪
    。被告於肇事後留在現場，並於警方人員到達現場時，對警
    方表明其為肇事者，此有交通事故談話紀錄表附卷可稽，是
    被告係對於未發覺之罪自首接受裁判，爰依刑法第62條規定
    ，減輕其刑。本院審酌本件被害人所受之傷害不輕，被告迄
    今尚未與被害人家屬達成和解，雖有未合，惟被告係因被害
    人家屬請求之金額過高始無法與之和解，難認被告無誠意，
    及本件車禍之發生，被害人有重大過失等一切情狀，量處如
    主文所示之刑，並諭知易科罰金之折算標準。
據上論斷，應依刑事訴訟法第299 條第1 項前段、刑法第284 條
第1 項後段、第62條前段、第41條第1 項前段、刑法施行法第1
條之1 ，判決如主文。
本案經檢察官鄭益雄到庭執行職務。
中    華    民    國    97    年    5     月    12    日
                  交通法庭    法  官  李淑惠
以上正本證明與原本無異。
如不服本判決，應於判決送達後10日內，向本院提出上訴狀。
中    華    民    國    97    年    5     月    12    日
                              書記官  王淑娟


司法院資訊處製作；財團法人民間司法改革基金會備份。
